臺灣高等法院民事裁定
110年度抗字第807號
抗  告  人  黃陳梅英



上列抗告人因與相對人中川真希子間請求返還不當得利事件，聲
請訴訟救助，對於中華民國110年5月25日臺灣臺北地方法院110
年度救字第977號裁定提起抗告，本院裁定如下：
    主  文
抗告駁回。
抗告訴訟費用由抗告人負擔。
    理  由
一、本件聲請及抗告意旨略以：伊與相對人間請求返還不當得利
    事件（案列原法院110年度訴字第3599號），經原法院裁定
    命繳納第一審裁判費新臺幣（下同）5萬7727元，然伊年紀
    大無謀生能力，生活困窘。伊將名下不動產出售後所得價金
    （含履約保證專戶餘額），除償還貸款1942萬餘元、代償受
    相對人詐欺之572萬餘元外，尚有向其他親友借貸之大筆債
    務須償還，確已無資力繳納訴訟費用，原法院駁回伊訴訟救
    助之聲請，顯有違誤，爰提起抗告，求為廢棄原裁定等語。
二、按當事人無資力支出訴訟費用者，依民事訴訟法第107 條規
    定，法院固應依聲請准予救助，惟此項請求救助之事由，依
    同法第109 條第2 項、第284 條之規定，應提出能即時調查
    之證據以釋明之。所謂「無資力」係指窘於生活，且缺乏經
    濟上之信用者而言（最高法院43年台抗字第152號判例參照
　　）。又法院調查聲請人是否無資力支出訴訟費用，專就聲請
    人提出之證據為之，如聲請人並未提出證據，或依其提出之
    證據，未能信其無資力支出訴訟費用之主張為真實，即應將
    其聲請駁回，並無依職權調查或定期命補正之必要（最高法
    院107年度台抗字第870號裁定意旨參照）。
三、本件抗告人因與相對人間請求返還不當得利事件，以其年紀
    大無謀生能力，已無資力支出訴訟費用，聲請訴訟救助，固
    據提出110年4月7日全國財產稅總歸戶財產查詢清單為憑（
    見原審卷第16頁、外放影卷），惟充其量僅能認抗告人於該
    年度間無稅捐稽徵機關列收稅費之所得及無登記其名下之房
    屋、土地及車輛等財產，尚難遽認其已窘於生活，並缺乏經
    濟信用。又是否缺乏經濟信用能力與年紀尚無必然之關聯，
    依原法院依職權調閱抗告人稅務電子閘門財產所得調件明細
    表（見原審卷第21至35頁），抗告人於105年、106年間均有
    由來自葡眾企業股份有限公司之其他所得，於109年有合泰
    建築經理股份有限公司給付之（抗告人履保專戶內款項）利
    息所得1032元；抗告人並自承其已將該履保專戶所涉及之不
    動產出售得款，用以償還貸款1942萬餘元、代償受相對人詐
    欺之572萬餘元外，尚有向其他親友借貸大筆債務須償還等
    語（見本院卷第14頁）、及其本件糾紛源於抗告人提供土地
    、建物，投資麗峰天地建案等情以觀（見原審卷第7頁），
    顯見抗告人應具一定經濟信用，且非無籌措款項以支出訴訟
    費用之信用技能。抗告人復未提出其他證據，以釋明其缺乏
    經濟信用，致毫無籌措款項以支出訴訟費用之信用技能，揆
    諸前開說明，其聲請訴訟救助，要難准許。原法院裁定駁回
    抗告人訴訟救助之聲請，核無不合。抗告意旨指摘原裁定不
    當，求予廢棄，為無理由，應予駁回。
四、據上論結，本件抗告為無理由，爰裁定如主文。
中　　華　　民　　國　　110 　年　　7 　　月　　30　　日
               民事第二十四庭
                       審判長法  官  胡宏文
                             法  官  朱慧真
                             法  官  陳筱蓉
正本係照原本作成。
本裁定除以適用法規顯有錯誤為理由外，不得再抗告。如提起再
抗告，應於收受送達後10日內委任律師為代理人向本院提出再抗
告狀。並繳納再抗告費新臺幣１千元。
中　　華　　民　　國　　110 　年　　7 　　月　　30　　日
　　　　　　   　　　　　　　書記官  陳珮茹